【裁判字號】    99,台上,2029
【裁判日期】    990408
【裁判案由】    偽造文書
【裁判全文】
最高法院刑事判決            九十九年度台上字第二０二九號
上  訴  人  甲○○
上列上訴人因偽造文書案件，不服台灣高等法院中華民國九十七
年二月二十一日第二審更審判決（九十六年度上更(一)字第七七六
號，起訴案號：台灣板橋地方法院檢察署九十一年度偵字第二二
三００號），提起上訴，本院判決如下：
    主  文
上訴駁回。
    理  由
按刑事訴訟法第三百七十七條規定，上訴於第三審法院，非以判
決違背法令為理由，不得為之。是提起第三審上訴，應以原判決
違背法令為理由，係屬法定要件。如果上訴理由書狀並未依據卷
內訴訟資料，具體指摘原判決不適用何種法則或如何適用不當，
或所指摘原判決違法情事，顯與法律規定得為第三審上訴理由之
違法情形，不相適合時，均應認其上訴為違背法律上之程式，予
以駁回。本件原判決綜合全部卷證資料，認上訴人甲○○有其事
實欄所載之犯行，已詳所憑之證據與認定之理由，就上訴人否
認犯罪之所辯，認不足採信，於理由內予以指駁、說明甚詳。因
而撤銷第一審之科刑判決，改判依修正前刑法牽連犯、連續犯關
係從一重仍論處上訴人連續行使偽造私文書，足以生損害於他人
（累犯）罪刑。從形式上觀察，並無足以影響判決結果之違法情
形存在。上訴意旨略稱：原判決認定經銷契約上「乙○○○」之
署押與印文係上訴人利用不知情之第三人所為，然上訴人已提供
物保予華普資訊股份有限公司（下稱華普公司），依經驗法則判
斷，實無再提供人保之必要，原審未查明上揭署押是否確係上訴
人利用不知情之第三人所偽造、該第三人係何人、是否確不知情
，又未釐清廖殷文證稱其對設定抵押之金額與對象均無意見等語
之真意，即推論廖殷文無任由上訴人設定與借貸無關之第三人及
與借貸金額顯不相當之抵押權，有判決不備理由、調查職責未盡
之違法云云。惟犯罪事實之認定，證據之取捨及其證明力如何，
乃事實審法院自由判斷之職權，如其取捨不違背經驗法則與論理
法則，即不得指為違法，而據為上訴第三審之理由。原判決認定
廖殷文於民國八十七年七月間向上訴人借貸新台幣（下同）八十
萬元，提供其母乙○○○所有桃園縣觀音鄉○○段塘背小段第一
一五０之一號土地給上訴人設定最高限額抵押權一百三十萬元為
擔保，上訴人為提高其所經營之三傣企業有限公司（下稱三傣公
司）向華普公司之進貨量與經銷額度，竟基於概括犯意，利用廖
殷文提供乙○○○前揭土地所有權狀、印章、印鑑證明、身分證
設定抵押權一百三十萬元之機會，未經同意，利用不知情之第三
人盜蓋乙○○○印章及偽造乙○○○署押於三傣公司與華普公司
之經銷契約書連帶保證人欄上，交給華普公司持有，復盜蓋乙○
○○印章，偽造本金最高限額三百五十萬元之扺押權登記申請書
、抵押權設定契約書，持向地政機關辦理抵押權設定登記，使承
辦公務員將此不實事實登載於土地登記簿上等情，已說明本於調
查所得心證，分別定其取捨而為事實判斷之理由。並就確認之事
實，說明廖殷文證稱係因向上訴人借款八十萬元，始提供系爭不
動產給上訴人設定一百三十萬元最高限額抵押權為擔保，房子被
扣押後，才知道被設定三百五十萬元等語，則廖殷文同意設定抵
押權之對象與範圍，應與彼此間之借貸關係及金額相關，自無任
憑上訴人設定與該借貸無關之第三人及與借貸金額顯不相當之高
額抵押權之理，故廖殷文嗣後雖供述：沒有特別約定設定抵押的
對象及金額等語，仍不能為上訴人有利認定之論據。所為論斷，
核無違背客觀存在之經驗法則與論理法則，自屬原審採證、認事
之適法職權行使，不容任意指摘為違法。又依法應於審判期日調
查之證據，係指與待證事實有重要關係，在客觀上顯有調查必要
性之證據而言。原判決認定上訴人利用不知情之人偽造上揭私文
書，該被利用之人既無違法認識，僅係上訴人犯罪之工具，究係
何人，與上訴人之犯罪成立無何關連，自無調查之必要，原審未
予調查，亦無違法。其餘上訴意旨，就屬原審採證、認事職權之
適法行使及原判決已說明事項，徒憑己見，任意指摘為違法，且
仍為單純事實之爭執，均非適法之第三審上訴理由。應認本件上
訴違背法律上之程式，予以駁回。上訴人所犯重罪之上訴既不合
法，無從為實體之判決，其牽連犯刑法第二百十四條使公務員登
載不實文書之輕罪部分，即無從適用審判不可分之原則，併為實
體上審判，亦應從程式上予以駁回。
據上論結，應依刑事訴訟法第三百九十五條前段，判決如主文。
中    華    民    國  九十九  年    四    月    八    日
                      最高法院刑事第十三庭
                          審判長法官  賴  忠  星
                                法官  呂  丹  玉
                                法官  吳      燦
                                法官  蔡  名  曜
                                法官  葉  麗  霞
本件正本證明與原本無異
                                      書  記  官
中    華    民    國  九十九  年    四    月   十三   日
                                                      K

司法院資訊處製作；財團法人民間司法改革基金會備份。
